【裁判字號】    90,易,650
【裁判日期】    900806
【裁判案由】    竊盜等
【裁判全文】
臺灣屏東地方法院刑事判決                            九十年度易字第六五號
    公  訴  人  臺灣屏東地方法院檢察署檢察官
    被      告  乙○○
右列被告因竊盜等案件，經檢察官提起公訴（九十年度偵字第九三○號），本院判決
如左：
     主  文
乙○○意圖為自己不法之所有，而侵占遺失物，處罰金貳仟元，如易服勞役，以參佰
元折算壹日。又連續攜帶兇器竊盜，累犯，處有期徒刑壹年陸月；扣案之小板手壹支
、強力起子壹副及起子壹支均沒收。
     事  實
一、乙○○於民國九十年一月三十一日上午十時許，在屏東縣萬丹鄉○○村○○街五
    十一號前，見路旁有戊○○所有之身分證一張（按為戊○○於八十九年九月二十
    一日清晨四時許，在高雄縣鳳山市○○○路與凱旋路口遭搶奪之物），認係戊○
    ○遺失之物，竟意圖為自己不法之所有，予以侵占入己。
二、乙○○前於八十二、八十八至八十九年間，三度因竊盜案件，均經法院判決確定
    ，其中於八十八年間所犯之竊盜案件，經臺灣高雄地方法院判處有期徒刑七月確
    定，於八十九年七月十七日執行完畢，猶不知悛悔，復基於意圖為自己不法之所
    有之概括犯意，或徒手，或攜帶客觀上具危險性，足供兇器使用之螺絲起子，連
    續竊取機車及汽車內財物，間或得逞（犯罪時間、地點、手段態樣、使用工具、
    所得財物與否等，均詳如附表所示）。嗣乙○○於九十年一月三十一日上午時分
    行竊時，適為民眾發現報警，為據報趕抵之員警當場查獲，除扣得其所有之小板
    手一支、強力起子一副及起子一支等物外，並起出前揭身分證一張。
     理  由
一、侵占遺失物部分：
（一）按刑法第三百三十七條規定之侵占罪，其客體限於遺失物、漂流物或其他離本
      人所持有之物。遺失物指本人無拋棄意思，偶然喪失其持有之物；漂流物，則
      指隨水漂流之遺失物，其緣由均乃非因他人外力之介入而偶然喪失其持有。「
      其他離本人所持有之物」亦係指物之離其持有，非出於本人之意思者而言（最
      高法院五十年台上字第二○三一號判例參照），然此既為遺失物、漂流物等之
      例示概括規定，仍以符合上開情形之客體，例如沈沒物、逸脫之家禽畜、經風
      吹離之物..... 等脫離本人占有之物，始得涵攝於「其他離本人所持有之物」
      之要件中。若為失竊或遭搶奪、強盜之贓物，則乃由於他人之犯罪致脫離本人
      占有，雖本人無拋棄意思而亦屬非出於本人意思之喪失占有，惟尚與遺失物、
      漂流物之性質有間，非屬其他離本人所持有之物，應先敘明。
（二）查本件戊○○所有之身分證，乃戊○○於八十九年九月二十一日清晨四時許，
      在高雄縣鳳山市○○○路與凱旋路口遭搶奪之物，業據被害人戊○○供述在卷
      。訊據被告乙○○就執有上開身分證之緣由供稱係拾獲，主觀上認係他人遺失
      之物，依身分證輕、薄之性質以觀，被告所陳尚符情理，堪可採信。雖該身分
      證非屬遺失物或離本人所持有之物，然被告主觀意思既認屬遺失物，依「所知
      輕於所犯，從其所知」之法理（最高法院第七十九年度台上字第三六二四號判
      決關於：行為人所施打者實為海洛因，然誤認為速賜康，仍不得論以相關煙毒
      罪名之意旨參照），仍應以其主觀之犯意為斷。此外，上開身分證業經被害人
      戊○○領回，有贓物認領收據可稽，事證明確。
二、竊盜部分：
（一）前揭事實，訊據被告除否認如附表編號三所示者外，餘均坦承不諱，其自白之
      部分，與被害人丙○○、甲○○、鄭丁元指述車輛失竊暨車鎖遭破壞之情節相
      符，並經目擊證人鄭明發證述被告行竊之過程無訛，復有各該贓物認領收據可
      稽，均堪認定。
（二）附表編號三所示之小客車右前乘客座車鎖遭破壞一節，則經被害人丁○○指述
      無誤，核與上開目擊證人鄭明發證稱：被告有撬該小客車門鎖之情一致，被告
      空言否認，委無可採。本件犯行亦堪認定。
三、
（一）按刑法第三百二十一條第一項第三款所謂之兇器，其種類並無限制，凡客觀上
      足對人之生命、身體、安全構成威脅，具危險性之物品均屬之，祇須行竊時攜
      帶持用為已足，不以初有行兇之意圖為要。查扣案之（強力）起子等物，為金
      屬材質而尖銳之物，足對人之生命、身體、安全構成威脅，堪認客觀上具危險
      性。
（二）核被告所為，係犯刑法第三百三十七條之侵占遺失物罪。附表編號一、二、四
      所為，係犯同法第三百二十一條第一項第三款之攜帶兇器竊盜罪；附表編號三
      所為，係犯同法第三百二十一條第二項、第一項第三款之攜帶兇器竊盜未遂罪
      ；附表編號五所為，則係犯刑法第三百二十條第一項之普通竊盜罪。被告多次
      竊盜犯行，時間緊接，犯罪構成要件相同，顯係基於概括犯意反覆為之，為連
      續犯，應從法定刑暨情節較重之攜帶兇器竊盜罪論處，並加重其刑。再查被告
      曾因竊盜罪，經臺灣高雄地方法院判處有期徒刑七月確定，於八十九年七月十
      七日執行完畢，有臺灣屏東地方法院檢察署刑案資料查註紀錄表及本院全國前
      案紀錄表可佐，其於五年內再犯本件有期徒刑以上之竊盜罪，為累犯，應依刑
      法第四十七條加重其刑，併上開連續犯加重部分遞加之。所犯上開二罪，犯意
      各別，行為互殊，罪名有異，應予分論併罰。
（三）爰審酌被告竊盜前科累累，不思警惕，屢屢再犯；本件犯罪之動機、手段、目
      的、所得財物及犯後態度等一切情狀，分別量處如主文所示之刑，罰金部分，
      並諭知易服勞役之折算標準，以資儆懲。
（四）扣案之小板手一支、強力起子一副及起子一支，均為被告所有供其犯罪所用之
      物，業據其供承在卷，應依刑法第三十八條第一項第二款規定沒收。
據上論斷，應依刑法第五十六條、第三百二十一條第一項第三款、第三百三十七條、
第四十七條、第四十二條第二項、第三十八條第一項第二款，罰金罰鍰提高標準條例
第一條前段、第二條，判決如主文。
中      華      民      國      九十      年      八      月     六     日
                                          法  官  蔡憲德
右正本證明與原本無異。
對於本判決如有不服應於收受送達後十日內向本院提出上訴書狀上訴於台灣高等法院
高雄分院並按他造當事人之人數附具繕本。
                                          書記官  林鴻仁
中      華      民      國      九十      年      八      月      六    日
附錄本案論罪科刑法條
刑法第三百二十一條：
犯竊盜罪而有左列情形之一者，處六月以上五年以下有期徒刑：
一  於夜間侵入住宅或有人居住之建築物、船艦，或隱匿其內而犯之者。
二  毀越門扇、牆垣或其他安全設備而犯之者。
三  攜帶兇器而犯之者。
四  結夥三人以上而犯之者。
五  乘火災、水災或其他災害之際而犯之者。
六  在車站或埠頭而犯之者。
前項之未遂罰之。
刑法第三百三十七條：
意圖為自己或第三人不法之所有，而侵占遺失物、漂流物或其他離本人所持有之物者
，處五百元以下罰金。
  附表
┌──┬───┬────┬───┬─────┬───────┬─────┐
│編號│時  間│地    點│被害人│所竊財物暨│行為態樣暨工具│ 備    註 │
│    │      │        │      │得手與否  │              │          │
├──┼───┼────┼───┼─────┼───────┼─────┤
│一、│九十年│屏東縣萬│吳悅瑛│車號ＯＧＲ│以強力起子破壞│警方循線並│
│    │一月三│丹鄉萬全│      │─二五二號│車鎖          │據被告之自│
│    │十一日│村三十之│      │機車一部得│              │白而查獲。│
│    │前半個│十號旁  │      │手        │              │贓車現由警│
│    │月某日│        │      │          │              │方保管。  │
│    │      │    │      │          │              │          │
├──┼───┼────┼───┼─────┼───────┼─────┤
│二、│九十年│屏東縣萬│丙○○│車號ＰＪＡ│以起子破壞車鎖│          │
│    │一月三│丹鄉萬生│      │─八三七號│              │          │
│    │十一日│村元泰街│      │機車一部得│              │          │
│    │上午十│五一號  │      │手        │              │          │
│    │一時許│        │      │          │              │          │
│    │      │        │      │          │              │          │
├──┼───┼────┼───┼─────┼───────┼─────┤
│三、│同右  │屏東縣萬│丁○○│車號ＹＷ─│以起子破壞車鎖│未遂      │
│    │      │丹鄉寶厝│      │六九○五號│              │          │
│    │      │村萬新路│      │小客車內財│              │          │
│    │      │一四五三│      │物，未得手│              │          │
│    │      │號對面空│      │          │    │          │
│    │      │地      │      │          │              │          │
├──┼───┼────┼───┼─────┼───────┼─────┤
│四、│同右  │屏東縣萬│甲○○│車號ＰＫＵ│以起子破壞車鎖│          │
│    │      │丹鄉寶厝│      │─八三六號│              │          │
│    │      │村萬新路│      │機車一部得│              │          │
│    │      │一四五五│      │手        │              │          │
│    │      │巷二一號│      │          │              │          │
│    │      │        │      │          │              │          │
├──┼───┼────┼───┼─────┼───────┼─────┤
│五、│九十年│屏東縣萬│鄭丁元│車號ＷＰＩ│徒手          │          │
│    │一月三│丹鄉萬全│（車主│─四二三號│              │          │
│    │十一日│村成功街│登記為│機車一部得│              │          │
│    │十一時│與萬榮街│鄭水嘆│手        │              │          │
│    │三十分│口      │）    │          │              │          │
│    │許    │        │      │          │              │          │
└──┴───┴────┴───┴─────┴───────┴─────┘


司法院資訊處製作；財團法人民間司法改革基金會備份。
